最高法院民事判決　　　　　　　　　　　　　　　九十三年度台上字第二一二一號
　　上　訴　人　甲○○○
　　訴訟代理人　許 永 明律師
　　被 上訴 人　丙 ○ ○
　　　　　　　　乙○○○
　　共　　　同
　　訴訟代理人　賴 鴻 鳴律師
　　　　　　　　黃 俊 達律師
　　　　　　　　莊 信 泰律師
右當事人間請求返還保管款事件，上訴人對於中華民國九十一年八月九日台灣高等法
院台南分院第二審更審判決（九十一年度重上更(一)字第一０號），提起上訴，本院判
決如下：
    主  文
原判決廢棄，發回台灣高等法院台南分院。
    理  由
本件上訴人主張：伊為內田電子股份有限公司（下稱內田公司）之負責人，因伊欲返
回日本，於民國八十五年六月間將該公司委託被上訴人管理，並於同年六月十九日將
伊在寶島商業銀行苓雅分行帳號０一八｜一０｜００一七九九｜二｜００帳戶之存款
新台幣（下同）一千萬元轉入被上訴人丙○○在該銀行帳號０一八｜一０｜００一四
０六｜一｜００帳戶內，委託被上訴人保管，供公司管理期間之資金應用。茲管理期
間已於同年八月二十日終止，被上訴人僅陸續返還伊二百五十六萬四千五百元，尚欠
七百四十三萬五千五百元未償等情。本於消費寄託之法律關係，求為命被上訴人給付
伊六百五十萬元及加付法定遲延利息之判決。於原審前審追加為訴訟標的之法律關係
及擴張應受判決事項之聲明，併依委任關係，求為命被上訴人給付伊七百四十三萬五
千五百元及加付法定遲延利息之判決（未繫屬本院部分不予贅述）。
被上訴人則以：上訴人交付伊一千萬元，非基於寄託關係，而係委託伊代為管理內田
公司事務，供管理期間之資金應用及作為伊之報酬，不得請求返還等語，資為抗辯。
原審以：上訴人就其主張交付一千萬元予被上訴人之事實，已據提出取款憑條、證明
書為證，並為被上訴人所不爭，固屬真實。但查系爭款項係內田公司應付採購機器之
材料帳款，屬該公司所有，上訴人將之交付被上訴人，係供支付該公司之開支，上訴
人請求被上訴人返還該款，是準備還給內田公司，已據上訴人陳明。上訴人雖又稱：
系爭款項係伊個人所有云云，惟上訴人何以將其私人之資金提供內田公司使用，有違
情理，不足採信。上訴人既僅係代內田公司轉帳，其以自已名義請求被上訴人返還系
爭款項，難認有據。上訴人交付系爭款項予被上訴人，係委託被上訴人管理並支應內
田公司之開支，其性質為委任契約，上訴人主張：兩造間之契約性質為消費寄託，依
消費寄託之法律關係，請求被上訴人返還系爭款項云云，亦非可取。系爭一千萬元，
係上訴人基於與被上訴人間之委任契約，而預付處理委任事務之必要費用，被上訴人
於委任關係終止時，雖負計算義務，惟非必返還同一數額之金錢予上訴人。系爭委任
關係已於八十五年八月二十日終止，被上訴人尚欠七百四十三萬五千五百元未返還上
訴人，固為被上訴人所不爭，惟兩造於委任關係終止後，尚未清算，無法確定剩餘款
項之金額若干。從而，上訴人請求被上訴人給付伊七百四十三萬五千五百元及加付法
定遲延利息，為非正當，不應准許。爰維持第一審所為上訴人敗訴之判決，駁回其上
訴及追加之訴。
查上訴人及被上訴人乙○○○均為日本國人，本件為涉外事件，原審未依涉外民事法
律適用法之規定定其應適用之準據法，遽依我國法律為裁判，已有未合。次查本件縱
認應適用我國法律，惟按受任人因處理委任事務，所收取之金錢物品及孳息，應交付
於委任人，民法第五百四十一條第一項定有明文。委任人預付處理委任事務之必要費
用予受任人，於委任關係終止時，如有剩餘，委任人自得請求受任人返還，至於委任
人所付費用之資金來源誰屬，要非所問。原審認上訴人交付被上訴人一千萬元，係屬
上訴人委任被上訴人管理內田公司而預付之處理委任事務必要費用，果爾，系爭委任
關係已終止，上訴人自得請求返還剩餘金額。原審徒以該資金為內田公司所有，即謂
上訴人不得以自己名義請求被上訴人返還系爭款項，並有可議。又民法第五百四十條
規定受任人於受任關係終止時，所負報告委任事務進行顛末之義務，包括計算在內。
倘受任人未為報告，委任人無須先行請求其計算，而得以自己之計算逕行請求給付，
受任人如有爭執，則由法院調查審認之。原審見未及此，徒以系爭委任關係終止後，
尚未經兩造清算，即認上訴人不得請求被上訴人返還系爭款項，亦有違誤。上訴論旨
，指摘原判決不當，求予廢棄，非無理由。
據上論結，本件上訴為有理由。依民事訴訟法第四百七十七條第一項、第四百七十八
條第二項，判決如主文。
中　　　華　　　民　　　國　　九十三　　年　　　十　　　月　　二十一　　日
                              最高法院民事第一庭
                                  審判長法官  林　奇　福
                                        法官  陳　國　禎
                                        法官  李　彥　文
                                        法官  顏　南　全
                                        法官  許　澍　林
      右正本證明與原本無異
                                              書  記  官
中　　　華　　　民　　　國　　九十三　　年　　 十一 　　月　　　五　　　日
                                                                        Ｖ
